【裁判字號】    99,訴,384
【裁判日期】    990804
【裁判案由】    毒品危害防制條例
【裁判全文】
臺灣基隆地方法院刑事判決               99年度訴字第384號
公  訴  人  臺灣基隆地方法院檢察署檢察官
被      告  丙○○
指定辯護人  本院公設辯護人乙○○
被      告  丁○○
選任辯護人  黃丁風 律師
            黃雅羚 律師
上列被告等因毒品危害防制條例案件，經檢察官提起公訴（98年
度偵字第4041號），本院判決如下：
    主  文
丙○○、丁○○共同販賣第三級毒品，各處有期徒刑貳年；均緩
刑伍年。扣案之販賣第三級毒品所得新臺幣壹仟元（伍佰元紙鈔
各兩張）沒收之。扣案之第三級毒品愷他命拾捌包（驗餘總淨重
貳拾壹點玖陸貳伍公克）併同無法完全析離之包裝袋拾捌只、第
三級毒品愷他命壹包（含袋重貳點零玖公克）併同無法完全析離
之包裝袋壹只、電子磅秤壹台、分裝勺壹支、行動電話壹支（內
含門號0000000000號SIM卡壹張）、分裝袋共柒拾玖只，均沒收
。
    事  實
一、丙○○、丁○○均明知愷他命（Ketamine）為毒品危害防制
    例第2條第2項第3款所管制之第三級毒品，不得非法販賣，
    渠等於民國98年9月初，在基隆巿某處以新臺幣（下同）100
    00元向綽號「阿文」真實姓名年籍不詳男子購得愷他命約30
    公克後，竟仍共同基於販售牟利之犯意聯絡，緣陳志豪欲購
    買第三級毒品愷他命50克，遂委由友人「志偉」（真實姓名
    年籍不詳）於98年9月5日19時1分許，由「志偉」以0000000
    000號行動電話撥打至丙○○使用之0000000000號行動電話
    ，初步告知欲以15000元購買愷他命50公克，嗣陳志豪再於
    同日19時33分、20時26分、21時9分許，以0000000000號行
    動電話撥打至丙○○上開行動電話聯絡後，相約在臺北縣瑞
    芳鎮義方國小見面，以進一步確認販賣之數量。而陳志豪之
    友人方邵丞則願出資500元，與陳志豪一同向丙○○、丁○
    ○購買愷他命。丁○○遂駕駛車號3323-QJ號自小客車附載
    丙○○，攜帶共有之19包愷他命，於同年9月5日21時22分許
    抵達瑞芳鎮義方國小旁之涼亭與陳志豪、方邵丞碰面。陳志
    豪坐至丁○○自小客車後座，見丙○○、丁○○帶來之愷他
    命數量不足50公克，且品質未盡滿意，遂以1千元購買愷他
    命1包，陳志豪將500元鈔票2張交付予丙○○，丙○○則將
    愷他命1包（毛重2.09公克）交與陳志豪而予販賣。丙○○
    、丁○○販得愷他命後，駕車欲離開義方國小，然於同日21
    時25分許，為埋伏之員警在瑞芳鎮○○路往義方國小入口斜
    坡處當場查獲，經警附帶搜索後，在3323-QJ號自小客車之
    中央扶手內扣得愷他命17包，另在丙○○側背包內扣得愷他
    命1包（上開愷他命18包共淨重21.963公克，驗餘淨重21.96
    25公克）、0號分裝袋59只、00號分裝袋20只、電子磅秤1台
    、販毒所得500元紙鈔2張及丙○○所有之SAMSUNG牌行動電
    話1具（含0000000000號SIM卡）等物。陳志豪、方邵丞於同
    日21時30分許，則在義方國小旁之涼亭內，正以耐皿盤及磨
    片將甫購得之愷他命磨成粉狀時，為警當場查獲，並扣得愷
    他命1包（含袋重2.09公克）。丙○○再經警於翌日凌晨零
    時15分許，持本院核發之搜索票至其位在基隆巿新豐街344
    號11樓住所搜索，扣得分裝勺1支。
二、案經臺北縣政府警察局瑞芳分局報請臺灣基隆地方法院檢察
    署檢察官偵查起訴。
    理  由
壹、證據能力部分：
    按被告以外之人於審判外之言詞或書面陳述，除法律有規定
    者外，不得作為證據。被告以外之人於審判外之陳述，雖不
    符前4 條之規定，而經當事人於審判程序同意作為證據，法
    院審酌該言詞陳述或書面陳述作成時之情況，認為適當者，
    亦得為證據。當事人、代理人或辯護人於法院調查證據時，
    知有第159條第1項不得為證據之情形，而未於言詞辯論終結
    前聲明異議者，視為有前項之同意。刑事訴訟法第159條第1
    項、第159條之5分別定有明文。經查，證人陳志豪、方邵丞
    於警詢中之證言，經被告丙○○、丁○○於準備程序中業已
    同意其上開陳述具有證據能力（見99年6月28日準備程序筆
    錄第3頁）。另查，被告、檢察官、辯護人於言詞辯論終結
    前，就本案卷內各人證、物證、書證之證據能力，於本院審
    理時均表示無意見，且未聲明異議，經本院審酌該等證據之
    做成情況，核無違法取證或其他瑕疵，認均適為本案認定事
    實之依據，依上開規定，均有證據能力。
貳、實體部分：
一、上開事實，業據被告丙○○、丁○○於警詢中、偵查及本院
    準備程序、審理時均自白不諱，並有被告丁○○於同年3月5
    日於刑事警察局之自白書及被告丙○○於99年3月4日於刑事
    警察局之自白書各1份附卷可參。被告2人自白內容核與證人
    陳志豪、方邵丞於警詢中證述之情節大致相符。並有通訊監
    察書影本1紙、通訊監察譯文資料1份、現場相片數張及內政
    部警政署刑事警察局99年3月11日刑鑑0000000000號之測謊
    鑑定書及所附資料1份附卷可稽。又被告2人當場為警在3323
    -QJ號自小客車之中央扶手內扣得愷他命17包，另有在被告
    丙○○側背包內扣得愷他命1包（共18包）、分裝愷他命所
    用之0號分裝袋59只、00號分裝袋20只、供分裝愷他命所用
    之電子磅秤1台、販毒所得500元紙鈔2張及丙○○所有行動
    電話1具（含0000000000號SIM卡）等物可茲佐證。又被告丙
    ○○為警於翌日凌晨零時15分許，在其基隆巿新豐街344號
    11樓住所搜索，扣得供分裝所用之分裝勺1支在卷可證。其
    中被告等為警所扣得之愷他命18包，經送交通部民用航空局
    航空醫務中心鑑定，檢出Ketamine成分，淨重21.963公克，
    驗餘總淨重21.9625公克，此有該交通部民用航空局航空醫
    務中心毒品鑑定書1份在卷可按。綜上所述，本案罪證明確
    ，被告2人之犯行堪以認定，自應依法論科。
二、按愷他命係屬毒品危害防制條例第2條第2項第3款所稱之第
    三級毒品，非經許可不得販入或賣出，是核被告2人所為，
    係犯毒品危害防制條例第4條第3項之販賣第三級毒品罪。
    被告等因販賣而持有第三級毒品愷他命之低度行為，應為其
    販賣第三級毒品愷他命之高度行為所吸收，不另論罪。被告
    2人間有犯意之聯絡，行為之分擔，均為共同正犯。被告2人
    於偵查及審判中，就其販賣第三級毒品愷他命之犯行自白不
    諱，均應依毒品危害防制條例第17條第2項規定減輕其刑。
    被告2人販賣第三級毒品愷他命以牟利，無視國家對於杜絕
    毒品危害之禁令，其行為固值非難，然本院審酌其販賣之次
    數僅1次，數量僅1小包，重量尚微，獲利所得亦不高，相較
    於大盤、中盤毒販備置大量毒品欲廣為散播牟取暴利者，其
    危害性顯屬有別，是以被告2人之犯罪情節論，惡性尚非重
    大不赦，倘仍遽以科處法定本刑之最低刑度即有期徒刑5年
    ，尚屬情輕法重，在客觀上尚足以引起一般之同情，即有堪
    資憫恕之處，爰依刑法第59條之規定，就其所為販賣第三級
    毒品犯行，酌量減輕其刑，並遞減輕之。爰審酌被告2人前
    無犯罪紀錄，素行尚稱良好，有臺灣高等法院被告前案紀錄
    表各1份在卷可憑，其因一時好奇誤觸毒品，進而起心動念
    販賣第三級毒品愷他命以營利之犯罪動機、目的，及其於本
    院審理中始終坦承販賣第三級毒品犯行之犯後態度，暨其犯
    罪手段、犯罪所得、生活狀況、智識程度等一切情狀，就其
    所犯量處如主文所示之刑。又查被告2人前未曾受有期徒刑
    以上刑之宣告，有台灣高等法院被告前案紀錄表各1紙附卷
    可稽，其等犯罪後已深知悔悟，且被告2人均有正當之職業
    ，有在職證明書、各類所得扣繳暨免扣繳憑單影本在卷可參
    ，本院認被告2人經此教訓後，當知警惕，應無再犯之虞，
    因認其等所宣告之刑，以暫不執行為適當，併予宣告緩刑5
    年，以勵來茲而啟自新。
三、沒收部分：
  (一)按毒品危害防制條例第19條第1項規定：「犯第4條至第9條
    、第12條、第13條或第14條第1項、第2項之罪者，其供犯罪
    所用或因犯罪所得之財產，均沒收之，如全部或一部不能沒
    收時，追徵其價額或以其財產抵償之。」，被告2人販賣第
    三級毒品愷他命1次，販賣所得合計1000元，業已扣案（500
    元紙鈔2張），爰依毒品危害防制條例第19條第1項宣告沒收
    。
  (二)次按毒品危害防制條例第2條第2項規定，毒品依其成癮性、
    濫用性及對社會危害性分為四級，並就製造、運輸、販賣、
    意圖販賣而持有、以非法方法使人施用、引誘他人施用及轉
    讓等不同品項毒品之行為，分別定其處罰。至施用或持有第
    三、四級毒品，因其可罰性較低，故予除罪化，僅就施用及
    持有第一、二級毒品科以刑罰。惟鑑於第三、四級毒品均係
    管制藥品，特於同條例第11條之1明定無正當理由，不得擅
    自持有；同條例第18條第1項後段復規定查獲之第三、四級
    毒品，無正當理由而擅自持有者，沒入銷燬之。從而，依同
    條例第18條第1項後段應沒入銷燬之毒品，專指查獲之施用
    、持有第三、四級毒品而言；倘係查獲之製造、運輸、販賣
    、意圖販賣而持有、以非法方法使人施用、引誘他人施用或
    轉讓之第三、四級毒品，既屬同條例相關法條明文規定處罰
    之犯罪行為，即非該條項應沒入銷燬之範圍。又同條例第19
    條第1項所定「供犯罪所用或因犯罪所得之物」，係指犯第4
    條至第9條、第12條、第13條或第14條第1項、第2項之罪所
    用或所得之物，不包括毒品本身在內，自不得為第三、四級
    毒品之沒收依據。同條例對於查獲之製造、運輸、販賣、意
    圖販賣而持有、以非法方法使人施用、引誘他人施用及轉讓
    第三、四級毒品之沒收，並無特別規定，如其行為已構成犯
    罪，則該毒品即屬不受法律保護之違禁物，應回歸刑法之適
    用，依刑法第38條第1項第1款之規定沒收之（最高法院95年
    度台上字第911號判決意旨參照）。依據前揭說明，本案扣
    得之愷他命18包（總驗餘淨重21.9625公克）係屬違禁物，
    依前開說明，不問屬於犯罪行為人與否，應依刑法第38條第
    1項第1款規定宣告沒收。至包裝上開第三級毒品愷他命之包
    裝袋18只因與毒品難以析離而無法個別宣告沒收，故應予一
    併宣告沒收之。又查，被告2人業已販賣與陳志豪、方邵丞
    之愷他命1小包（含袋重2.09公克），亦當場為警查獲，因
    愷他命係屬違禁物，依前開說明，不問屬於犯罪行為人與否
    ，應併同無法與之析離之包裝袋1只，依刑法第38條第1項第
    1 款規定宣告沒收。
  (三)扣案之0號分裝袋59只、00號分裝袋20只（分裝袋共79只）
    、電子磅秤1台、分裝勺1支等物，均係被告2人所有，供其
    等將愷他命分裝以販賣所用之物，業據被告等供述在卷。其
    中分裝袋79只屬犯罪預備所用之物，而電子磅秤1台、分裝
    勺1支為供犯罪所用之物。又被告丙○○所有行動電話1具（
    含0000000000號SIM卡）為被告丙○○與陳志豪聯絡販賣愷
    他命事宜之物，亦屬供犯罪所用之物，均依刑法第38條第1
    項第2款宣告沒收。
  (四)至被告丙○○另為警扣得之殘渣袋3只、被告2人為警扣得之
    現金17200元，因均無法證明屬本案販賣第三級毒品愷他命
    所用之物或犯罪所得之物，爰不予宣告沒收。
據上論斷，應依刑事訴訟法第299 條第1 項前段，毒品危害防制
條例第4條第3項、第17條第2項、第19條第1項，刑法第11條、第
28 條、第59條、第74條第1項第1款、第38條第1項第1款、第2款
，判決如主文。
本案經檢察官甲○○到庭執行職務。
中    華    民    國    99    年    8    月     4     日
                  刑事第二庭  審判長法    官  王福康
                                    法    官  劉桂金
                                    法    官  鄭培麗
以上正本證明與原本無異。
如不服本判決應於收受送達後10日內向本院提出上訴書狀，並應
敘述具體理由；其未敘述上訴理由者，應於上訴期間屆滿後20日
內向本院補提理由書（均須按他造當事人之人數附繕本）「切勿
逕送上級法院」。
中    華    民    國    99    年    8    月     4     日
                            書 記 官  湯惠芳
附錄論罪科刑法條
修正後毒品危害防制條例第4條第3項
製造、運輸、販賣第三級毒品者，處五年以上有期徒刑，得併科
新臺幣七百萬元以下罰金。

司法院資訊處製作；財團法人民間司法改革基金會備份。
